【裁判字號】    95,判,1370
【裁判日期】    950824
【裁判案由】    商標註冊
【裁判全文】
最  高  行  政  法  院  判  決
                                     95年度判字第01370號
上  訴  人  布蘭達股份有限公司
代  表  人  甲○○
被 上訴 人  經濟部智慧財產局
代  表  人  蔡練生
上列當事人間因商標註冊事件，上訴人對於中華民國94年2月17
日臺北高等行政法院92年度訴字第5165號判決，提起上訴。本院
判決如下：
    主  文
上訴駁回。
上訴審訴訟費用由上訴人負擔。
    理  由
一、本件上訴人主張：(一)、上訴人於民國91年7月30日以「雅皮
    」商標（下稱系爭商標），指定使用於當時商標法施行細則
    第49條所定商品及服務分類表第33類之香檳酒、威士忌酒、
    水果酒、清酒、高梁酒、茅台酒、藥味酒、琴酒、葡萄酒、
    米酒、開胃酒、李酒、甜酒、汽泡酒、蒸餾酒、紹興酒、含
    酒精之飲料、白酒、梅酒、料理米酒商品，向被上訴人申請
    註冊。依被上訴人所言，上訴人之「雅皮」商標名稱與註冊
    第721246號「雅啤」及註冊第725473號「雅痞」商標（下稱
    據爭商標）圖樣，其中文讀音混同，然該「雅啤」商標圖樣
    中之「啤」，依坊間所出版之國語辭典之解釋，「啤」乃英
    文「Beer」之譯音字，而Beer即啤酒，又依社會一般消費者
    觀念與市場交易情形，「啤」予人之印象即為「啤酒」，如
    一般消費者即常將「台灣啤酒」簡稱為「台啤」，以之作為
    商標指定於「啤酒、黑啤酒、生啤酒、淡啤酒等」商品，明
    顯為商品之說明。但該據以核駁商標目前仍屬有效存在，又
    「啤」字應為商品之說明，欠缺應足以使一般商品購買人認
    識其為標章商品之標識，並得藉以與他人之商品相區別之特
    別顯著性，一般消費者見到以「雅啤」為商標名稱之啤酒商
    品，以其具有之普通知識經驗，於購買時施以普通所用之注
    意，即會判斷該商品名稱為「雅」啤或「雅」啤酒，故「啤
    」字應屬該據以核駁商標之附屬部分，其主要部分應僅「雅
    」一字。就註冊第725473號「雅痞」商標而言，經查該二字
    意為『居住於都市中之專業人員。為英語yuppes的音譯．．
    ．．』，乃具有特殊含意之詞彙，而上訴人所用「雅皮」並
    無特別含意；又具讀音依教育部網路國語辭典所標示，為『
    ㄧㄚ三聲、ㄆㄧ三聲』，依國人國字讀法，受三聲疊字，須
    將首字謗為二聲，「雅痞」音應讀為『ㄧㄚ二聲、ㄆㄧ三聲
    』。與上訴人申請商標「雅皮」讀為『ㄧㄚ三聲、ㄆㄧ二聲
    』完全不同。細觀「雅痞」與「雅皮」、「擁擠」與「擁急
    」、「粉筆」與「粉鼻」、「可以」與「可移」，當無予一
    般消費者混同誤認之虞。又據以核駁之二商標，註冊第7212
    46號「雅啤」其主要部分僅有「雅」乙字，與上訴人整體之
    「雅皮」文字明顯有所不同，一般人皆可輕易辨別；註冊第
    725473號「雅痞」與上訴人申請之「雅皮」不僅在外觀上有
    相當之落差，讀音方面更屬天差地遠。原判決竟附和原處分
    及訴願決定，為上訴人敗訴之判泱，明顯違反經驗法則。為
    此，請撤銷訴願決定及原處分。
二、被上訴人未提出答辯狀。
三、原審斟酌全辯論意旨及調查證據之結果，以：(一)、系爭商標
    係由單純由左而右之「雅皮」二中文字組成，據爭第725473
    號「雅痞」商標則由單純由左而右之「雅痞」二中文字組成
    ，系爭商標與該據爭商標分別之二中文字，均為其各該商標
    之主要部分。且系爭商標與該據爭商標讀音縱一為「ㄧㄚˇ
    ㄆㄧˊ」；一為「ㄧㄚˇ、ㄆㄧˇ」之些微差異，但二者讀
    音極為相近，於連貫唱呼之際，有使一般消費者產生混淆誤
    認之虞，應屬近似之商標。上訴人主張「雅痞」音應讀為「
    ㄧㄚˊ、ㄆㄧˇ」，與系爭商標「雅皮」讀為「ㄧㄚˇ、ㄆ
    ㄧˊ」完全不同，細觀「雅痞」與「雅皮」，當無予一般消
    費者混同誤認之虞等等，核非可採。另據爭第721246號「雅
    啤」商標，其中文讀音為「ㄧㄚˇ、ㄆㄧˊ」，與系爭商標
    「雅皮」之讀音相同，於連貫唱呼之際，有使一般消費者產
    生二者混淆誤認之虞，亦屬近似之商標。上訴人主張一般消
    費者見到以「雅啤」為商標名稱之啤酒商品，以其具有之普
    通知識經驗，於購買時施以普通所用之注意，即會判斷該商
    品名稱為「雅」啤或「雅」啤酒，故「啤」字應屬該據爭商
    標之附屬部分，其主要部分應僅「雅」一字部分，亦非可採
    。(二)、系爭商標指定使用於前揭商標法施行細則第49條所定
    商品及服務分類表第33類之香檳酒、威士忌酒、水果酒、清
    酒、高梁酒、茅台酒、藥味酒、琴酒、葡萄酒、米酒、開胃
    酒、李酒、甜酒、汽泡酒、蒸餾酒、紹興酒、含酒精之飲料
    、白酒、梅酒、料理米酒商品，與據爭第725473號「雅痞」
    商標指定使用於香檳酒、白蘭地酒、威士忌酒、伏特加酒、
    水果酒、五加皮酒、茅台酒、蘭姆酒、葡萄酒、米酒、烈酒
    、飯前酒、開胃酒、李酒、甜酒、雞尾酒、清酒、高梁酒，
    及與據爭第721246號「雅啤」商標指定使用於啤酒、黑啤酒
    、生啤酒、淡啤酒復屬同一或類似之商品。上訴人申請註冊
    之系爭「雅皮」商標係於91年7月30日申請，據爭第721246
    號「雅啤」商標係於85年7月1日註冊；據爭第725473號「雅
    痞」商標則係於85年8月16日註冊，有商標註冊簿可憑，系
    爭商標申請晚於據爭二商標註冊日，自有違反首揭法條之規
    定，應不得申請註冊。被上訴人據此否准系爭商標之註冊申
    請，訴願決定維持原處分，於法並無違誤。(三)、本件上訴人
    聲明請求撤銷訴願決定及原處分，並命被上訴人就系爭商標
    作成核准審定之處分，係屬課予義務訴訟，而課予義務訴訟
    本應適用言詞辯論終結時之法律。本件應適用之商標法雖已
    於92年5月28日修正公布，並於11月28日施行，但因本件原
    處分適用審定時之商標所為核駁之處分及訴願決定予以維持
    ，於法並無違誤，已如前述。再依照相當於核駁審定時所適
    用之商標法第37條第12款之現行商標法第23條第1項第13款
    前段之內容以觀，現行法規定「相同或近似於他人同一或類
    似商品或服務之註冊商標或申請在先之商標，有致相關消費
    者混淆誤認之虞者」，不得註冊。本件依該條規定之要件判
    斷結果，與被上訴人適用審定時商標法第37條第12款之結果
    ，兩者結論並無不同。亦即系爭商標之申請，因與據爭二商
    標近似，且指定使用於同一或類似之商品，並有致相關消費
    者混淆誤認之虞，已如前述，其亦有違現行商標法第23條第
    1項第13款前段之規定。綜上所述，本件商標註冊申請事件
    依課予義務訴訟事件應適用現行商標法規定，而加以適用之
    結果，系爭商標之註冊仍有違現行商標法第23條第1項第13
    款前段之規定。因此，原處分雖未及適用嗣後修正施行之商
    標法，但其處分結論與現行商標之適用之結果既無不同。原
    處分及訴願決定仍應予維持。從而，上訴人請求撤銷訴願決
    定及原處分，並命被上訴人對系爭商標應予核准審定之處分
    ，為無理由，應予駁回。因而為上訴人敗訴之判決。
四、本院按商標圖樣相同或近似於他人同一商品或類似商品之註
    冊商標者，不得申請註冊，為系爭商標審定時商標法第37條
    第12款所明定。又商標圖樣之近似，以具有普通知識經驗之
    購買人，於購買時施以普通所用之注意，有無混同誤認之虞
    判斷之。且商標主要部分在外觀、觀念或讀音方面有一近似
    者，即為近似之商標。本件上訴人於民國91年7月30日以「
    雅皮」商標，指定使用於當時商標法施行細則第49條所定商
    品及服務分類表第33類之香檳酒、威士忌酒、水果酒、清酒
    、高梁酒、茅台酒、藥味酒、琴酒、葡萄酒、米酒、開胃酒
    、李酒、甜酒、汽泡酒、蒸餾酒、紹興酒、含酒精之飲料、
    白酒、梅酒、料理米酒商品，向被上訴人申請註冊，經被上
    訴人審查認系爭商標圖樣上之「雅皮」，與註冊第721246號
    「雅啤」及註冊第725473號「雅痞」商標圖樣，有使相關消
    費者產生混淆誤認之虞，應不准註冊，以92年7月8日（92）
    智商0246字第9280321780號發文之商標核駁第272921號審定
    書為核駁之處分。上訴人不服，循序提起本件行政訴訟。查
    系爭商標「雅皮」與據爭第721246號商標之「雅啤」讀音，
    另與據爭第725473號商標之「雅痞」不但讀音相近，觀念亦
    相同，而系爭商標與二據爭商標均指定使用於同一或類似之
    威士忌酒、水果酒、清酒、高梁酒、茅台酒、米酒、開胃酒
    、蒸餾酒、紹興酒及啤酒類等商品，則於異時異地連貫唱呼
    之際，有使相關消費者產生混淆誤認之虞；原判決以系爭商
    標之註冊有違現行商標法第23條第1項第13款之規定，因認
    被上訴人為核駁之處分，訴願決定予以維持，均無不合，併
    予維持，而駁回上訴人在原審之訴，經核於法尚無違誤。上
    訴意旨斤斤以系爭商標與據爭商標之讀音與意義稍有不同，
    指摘原判決認有使消費者產生混淆誤認之虞為不當，求予廢
    棄，非有理由，應予駁回。
據上論結，本件上訴為無理由，爰依行政訴訟法第255條第1項、
第98條第3項前段，判決如主文。
中    華    民    國    95    年    8     月    24    日
                  第一庭審判長法  官  葉  振  權
                              法  官  陳  秀  美
                              法  官  劉  鑫  楨
                              法  官  梁  松  雄
                              法  官  劉  介  中
以  上  正  本  證  明  與  原  本  無  異
中    華    民    國    95    年    8     月    25    日
                              書記官  郭  育  玎


司法院資訊處製作；財團法人民間司法改革基金會備份。
